【裁判字號】    89,訴,145
【裁判日期】    890424
【裁判案由】    異議之訴
【裁判全文】
臺灣桃園地方法院民事判決  八十九年度訴字第一四五號
    原      告  甲○○○
    訴訟代理人  陳錦川律師
    被      告  台南中小企
    法定代理人  王耀堂
    訴訟代理人  蔡宜璋
                張郁枝
右當事人間異議之訴事件，本院判決如左：
    主    文
原告之訴駁回。
訴訟費用由原告負擔。
    事    實
壹、原告方面：
  一、聲明：鈞院八十八年度民執全字第二七九三號被告與原告間假處分強制執行事
      件，所為強制執行程序應予撤銷。
  二、陳述：
  （一）被告聲請鈞院八十八年度民執全字第二七九三號假處分事件，於八十八年十
        一月二十五日查封原告所有坐落桃園縣大園鄉○○段埔心小段一七四四－一
        五地號土地及地上建物一棟，建號七０二，門牌：桃園縣大園鄉○○街八一
        之五一號，係以其與訴外人徐泉在八年間成立之抵押權借款，經台灣台南地
        方法院八十六年執字第八七七一號拍賣結果，於八十八年三月三日分配後尚
        不足以清償，認原屬徐新泉所有之系爭標的在八十六年五月二十九日出給原
        告，有損其債權，因而對原告實施假處分。惟原告既非被告之債務人，雙方
        之間亦無任何私權存在之糾葛，被告自無權查封原告財產。原告承買系爭房
        地，屬一般正常買賣，有繳納土地增值稅、契稅，故本件買賣係有償行為，
        非無償贈與。且係爭標的是在八十六年五月二十九日間完成買賣登記，當時
        被告對於徐新泉抵押權仍未執行完畢，自無從確知能否完全清償，直至八十
        八年三月三日分配表出來才知不足清償，惟那是移轉登記二年以後之事，尚
        難因此即推定有損害被告之債權，被告逕予對原告之財產實施假處分，依法
        自有未合，爰依強制執行法第十五條規定提起第三人異議之訴。
  （二）本件執行標的係徐新泉於八十四年一月十七日提供本件執行標的給合作金庫
        設定第一順位抵押權登記，向其中原支庫貸得新台幣（下同）二百五十萬元
        ，同時徐新泉也於八十三年十二月十四日提借其所有台南縣學甲鎮○○段九
        三八之七號土地及建號一五二號房屋，給被告公司設定第一順位抵押權登記
        ，貸得五百六十萬元。惟查徐新泉所負合庫中原支庫債務，是由原告應付與
        徐新泉之買賣金中，於八十六年三月二十六日逕付該中原支庫二百三十六萬
        九千四百零三元才獲得塗銷抵押權登記，然後辦妥產權移轉，乃屬有價正常
        買賣。當時被告仍未就其抵押債權進行追索，焉知抵押品拍賣能否完全清償
        ？自難謂徐新泉或原告明知有損害被告之債權。被告尚難依民法第二百四十
        四條第一項或第二項規定行使撤銷權。又按債權人聲假處分，必以自己對債
        務人（本件原告）現在或將來有訴訟繫屬之本案請求為前提要件，至於對於
        他人（即徐新泉）間之爭執事件縱使有利害關係，然既不得謂自己對於債務
        人有訴訟本案之請求，尚無聲請假處分之權利可言，此有四十一年台抗字第
        四十六號判例及四十七年台抗字第六六號判決可稽。原被告間既無直接有何
        法律行為之爭執事件，可資被告據以為本案之請求而為將來強制執行之需，
        被告應無聲請對原告假處分之前提要件，故被告逕對原告為假處分，不論就
        程序上或實體上而言均有未合，本件執行程序自應予撤銷。
  三、證據：提出買賣所有權移轉契約書、土地增值稅繳款書、監證費繳納通知書、
      贈與稅免稅證明書、土地登記謄本、分配表、分期償還放款帳、查封登記函、
      授信戶結案資料查詢單、土地登記簿謄本為證。
貳、被告方面：被告未於言詞辯論期日到場，惟據其提出之書狀，其聲明及陳述略謂
    ：
  一、聲明：原告之訴駁回。
  二、陳述：債權人就金錢請求以外之請求，欲保全強制執行者，得聲請假處分。假
      處分，非因請求標的之現狀變更，有日後不能強制執行，或甚難執行之虞者，
      不得為之，民事訴訟法第五百三十二條第一項定有明文。是假處分之目的係在
      阻止法律關係發生變化，以免法律關係更複雜，致造成日後處理上之困難，亦
      維持法律關係之現狀，以排除將來權利行使之障礙；原告雖與被告間無任何債
      權存在，惟基於上開理由，自得就原告系爭之不動產聲假處分。又依強制執行
      法第十四條規定異議之訴應於執行程序終結為之，而鈞院八十八年度民執全字
      第二七九三號假處分事件，業於八十八年十一月二十五日將原告之不動產查封
      完畢，訖執行程序業已終結，原告起訴與上開規定未合。且原告為假處分之債
      務人，原告依強制執行法第十五條規定提起第三人異議之訴更屬無據，應予駁
      回。
  三、證據：提出經濟部公司執照、民事裁定、開庭通知、
        起訴狀影本各一件。
參、本院依職權調閱本院八十八年度執全字第二七九三號民事執行卷宗及本院八十八
    年裁全字第三五四九號民事保全程序卷宗。
    理    由
一、按原告之訴，依其所訴之事實，在法律上顯無理由者，法院得不經言詞辯論，逕
    以判決駁回之，民事訴訟法第二百四十九條第二項定有明文；又按強制執行僅能
    依據執行名義對債務人之責任財產為之，不得對第三人之財產強制執行。若執行
    法院於實施強制執行之際，誤為執行第三人之財產時，第三人固得依據強制執行
    法第十五條規定，提起第三人異議之訴。惟若執行法院係依據執行名義對於債務
    人之財產為強制執行時，縱使債務人認為和債權人間並無債權債務關係而有異議
    時，應依強制執行法第十四條提起債務人異議之訴，而非第三人異議之訴。本件
    原告起訴主張其和被告間並無任何之債權債務關係，至於訴外人徐新泉於八十六
    年五月二十九日將上開假處分之土地及建物出賣予原告，係屬一般正常買賣，並
    非無償贈與；且係爭標的是在八十六年間完成買賣登記，當時被告對於徐新泉抵
    押權仍未執行完畢，直至八十八年三月三日分配表出來才知不足清償，惟那是移
    轉登記二年以後之事，尚難因此即推定有損害被告之債權，被告逕予對原告之財
    產實施假處分，依法自有自未合，爰依強制執行法第十五條規定提起第三人異議
    之訴等語。經查本院八十八年裁全字第三五四九號假處分裁定之相對人即債務人
    為本件之原告甲○○○，而本院八十八年度民執全字第二七九三號強制執行事件
    依據上開假處分執行名義中所查封之土地及建物係屬債務人即本件之原告甲○○
    ○所有，此有本院八十八年度執全字第二七九三號民事執行卷宗、本院八十八年
    裁全字第三五四九號假處分裁定、原告所提出之土地登記簿謄本及買賣所有權移
    轉契約書可稽，且為原告於起訴狀自承上開土地及建物為其所有，從而本院八十
    八年度民執全字第二七九三號強制執行事件所執行者確係假處分債務人甲○○○
    之財產，而非第三人之財產，雖原告主張其和被告間並無債權債務關係，亦無直
    接有何法律行為之爭執事件，其和訴外人徐新泉買賣系爭土地及建物未損害被告
    權利云云而提起異議之訴，惟原告甲○○○既係假處分事件之債務人，且兩造間
    在台灣台南地方法院尚有八十九年度訴字第四九三號撤銷買賣行為之訴存在，此
    有原告提出之開庭通知書附卷可稽，縱認其和被告間並無債權債務關係，原告所
    應提起者應係依強制執行法第十四條債務人異議之訴，而非第三人異議之訴，是
    原告依據強制執行法第十五條規定提起第三人異議之訴，揆諸首揭說明，在法律
    上顯無理由，爰依前開規定，逕為駁回之判決。
二、據上論結，原告之訴為顯無理由，依民事訴訟法第二百四十九條第二項、第七十
    八條，判決如主文。
中      華      民      國    八十九    年      四      月    二十四    日
                                        臺灣桃園地方法院民事第一庭
~B法      官  詹秀錦
右為正本係照原本作成
如對本判決上訴須於判決送達後廿日內向本院提出上訴狀
中      華      民      國    八十九    年      四      月    二十四    日
~B書  記  官  馬菁霙


司法院資訊處製作；財團法人民間司法改革基金會備份。
